【裁判字號】    99,訴,2556
【裁判日期】    991028
【裁判案由】    毒品危害防制條例等
【裁判全文】
臺灣板橋地方法院刑事判決              99年度訴字第2556號
公  訴  人  臺灣板橋地方法院檢察署檢察官
被      告  甲○○
選任辯護人  郭世昌律師
上列被告因違反毒品危害防制條例等案件，經檢察官提起公訴（
99年度偵字第17352 號），本院判決如下：
    主  文
甲○○意圖販賣而持有第三級毒品，處有期徒刑貳年陸月。扣案
具有殺傷力之口徑9MM 制式子彈貳顆、第三級毒品愷他命（驗餘
純質淨重約肆拾柒點參捌公克）、盛裝上開第三級毒品愷他命之
包裝袋肆個、電子磅秤壹臺及夾鏈袋貳佰陸拾陸個，均沒收。
    事  實
一、甲○○於民國98年5 、6 月間，在其臺北市○○○路之租屋
    處內，受友人乙○○（嗣於99年3 月25日死亡）交付尚未開
    封之盒子1 個，嗣於99年4 月間（起訴書誤為1 月1 日）某
    日，在其臺北縣三重市○○路○ 段115 號3 樓之1 住處內，
    連繫乙○○無著後，經開啟上開盒子，發覺乙○○於盒內藏
    放具有殺傷力之口徑9MM 制式子彈3 顆及愷他命1 大包（驗
    餘純質淨重約47.38 公克）之違禁物品，詎甲○○明知可發
    射子彈具有殺傷力之子彈，為槍砲彈藥刀械管制條例所公告
    列管之違禁物，非經主管機關許可，不得持有，亦明知愷他
    命（Ketamine，又稱K 他命）係毒品危害防制條例第2 條第
    2 項第3 款所明定列管之第三級毒品，竟因缺錢花用，乃生
    持有具有殺傷力之子彈及意圖販賣而持有愷他命之犯意，同
    時將上開子彈3 顆及愷他命1 大包（另分成4 包）放置上開
    三重市住處內之冰箱、箱子及衣櫥內而持有之，另購買電子
    磅秤1 個及夾鏈袋266 個，用以分裝包裹上開毒品愷他命，
    防其裸露、潮濕，而便於攜帶販賣；嗣甲○○因另案通緝，
    於99年6 月14日15時許，遭警在其臺北縣三重市○○路○ 段
    115 號3 樓之1 住處內逮捕，並扣得上開物品，而查獲上情
    。
二、案經臺北縣政府警察局移送臺灣板橋地方法院檢察署檢察官
    偵查起訴。
    理  由
一、有關證據能力之說明：
    按被告以外之人於審判外之言詞或書面陳述，除法律有規定
    者外，不得作為證據；又被告以外之人於審判外之陳述，雖
    不符合同法第159 條之1 至第159 條之4 之規定，但經當事
    人於審判程序同意作為證據，法院審酌該言詞陳述或書面陳
    述作成時之情況，認為適當者，亦得為證據。當事人、代理
    人或辯護人於法院調查證據時，知有第159 條第1 項不得為
    證據之情形，而未於言詞辯論終結前聲明異議者，視為有前
    項之同意，刑事訴訟法第159 條第1 項及第159 條之5 分別
    定有明文。本件檢察官所提被告以外之人於審判外之言詞及
    書面陳述，雖屬傳聞證據，惟被告及其選任辯護人於本院準
    備程序中，均表示同意作為證據方法而不予爭執（本院卷第
    30頁），本院審酌上開證據資料製作時之情況，尚無違法不
    當及證明力明顯過低之瑕疵，亦認為以之作為證據應屬適當
    ，揆諸前開規定，爰依刑事訴訟法第159 條之5 規定，認本
    件傳聞證據資料均有證據能力。
二、本院得心證之理由：
(一)上揭事實，業據被告甲○○於警詢、偵查中及本院審理時，
    均自白甚詳（偵卷第6 至8 、40至42頁、本院卷第29、46、
    47頁），且互核與證人即查獲在場被告同居女友程秀絹於警
    詢之證述情節相符（偵卷第9 、10頁），並有現場照片12張
    （偵卷第24、25頁）在卷可稽，及上開疑似第三級毒品愷他
    命4 包、電子磅秤1 臺、夾鏈袋266 個及子彈3 顆扣案可資
    佐證。
(二)又扣案疑似毒品4 包經送鑑定：其中疑似毒品4 包部分（分
    別予以編號A1至A4），經檢視均為淺黃色晶體，外觀型態相
    似，驗前總毛重57.03 公克（包裝塑膠袋總重約1.80公克）
    ，隨機抽取編號A1鑑定，淨重49.86 公克，取樣0.11公克鑑
    定用罄，餘49.75 公克，檢出含有第三級毒品「愷他命」（
    Ketamine，又稱K 他命）成分，純度約86％，依據抽測純度
    質，推估編號A1至A4之淺黃色晶體，均含愷他命成分，驗前
    總純質淨重約47.49 公克【計算式：（總毛重57.03 公克－
    包裝塑膠袋總重1.80公克＝55.23 ）×純度約86％＝約47.
    49公克（採有利被告認定，小數點以下三位數字捨去，另取
    樣0.11公克鑑定用罄，驗餘純質淨重約47.38 公克），有內
    政部警政署刑事警察局99年6 月23日刑鑑字第0990082540號
    鑑定書1 份在卷可參（偵卷第67頁）。又扣案子彈3 顆，送
    鑑定後均認係口徑9mm 制式子彈，採樣1 顆試射，可擊發，
    認均具殺傷力等情，復有內政部警政署刑事警察局99年6 月
    21日刑鑑字第0990082495號鑑定書附卷可查（偵卷第55頁）
    。
(三)綜上，本件事證明確，被告犯行應堪認定。
三、論罪、科刑及沒收：
(一)論罪：
    按具殺傷力之子彈係槍砲彈藥刀械管制條例第4 條第1 項第
    2 款所管制之彈藥，依同條例第5 條規定，非經中央主管機
    關許可，不得製造、販賣、運輸、轉讓、出租、出借、持有
    、寄藏或陳列；次按愷他命係毒品危害防制條例第2 條第2
    項第3 款所明定列管之第三級毒品。是核被告甲○○所為，
    係犯槍砲彈藥刀械管制條例第12條第4 項之未經許可持有子
    彈罪及毒品危害防制條例度5 條第3 項之意圖販賣而持有第
    三級毒品罪。被告意圖販賣而持有愷他命前，持有愷他命純
    質淨重20公克以上之低度行為，為意圖販賣而持有之高度行
    為所吸收，不另論罪。被告以一行為而觸犯上開二罪名，為
    想像競合犯，應依刑法第55條規定，從較重之意圖販賣而持
    有第三級毒品罪處斷。又被告於偵查及審判中就其意圖販賣
    而持有第三級毒品之犯行均自白不諱，應依毒品危害防制條
    例第17條第2 項規定減輕其刑。
(二)科刑：
    本院審酌被告前於95年5 月間，因違反槍砲彈藥刀械管制條
    例等案件，經臺灣臺北地方法院於97年8 月15日以96年度訴
    字第1745號判處有期徒刑3 年6 月，併科罰金新臺幣10萬元
    ，罰金如易服勞役，以新臺幣1 仟元折算壹日，嗣被告提起
    上訴，經臺灣高等法院以97年度上訴字第4173號駁回上訴，
    於同年12月25日判決確定（下稱前案），有判決書及有臺灣
    高等法院被告前案紀錄表在卷可按；詎被告於前案執行通緝
    期間，竟再犯本件持有子彈及第三級毒品罪愷他命犯行；另
    考量本件被告持有子彈之數量為3 顆，且查無其他犯罪目的
    ，被告亦未將其子彈持以從事不法行為；再審酌毒品對我國
    社會之安寧秩序及國人之身心健康，可能產生之危害至鉅，
    政府三令五申禁絕毒品之流通，被告為圖一己之私，竟將所
    持有愷他命意圖予以販賣牟利，其行為殊不足取；再考量本
    件被告持有愷他命之數量甚鉅（驗前總純質淨重約47.49 公
    克），兼衡被告遭警查獲，於偵、審期間均自白犯行，犯後
    態度良好，另檢察官求處有期徒刑5 年稍嫌過重等一切情狀
    ，爰量處如主文所示之刑，以示警懲。
(五)沒收：
１、本件扣案尚未採樣試射之具有有殺傷力之子彈共計2 顆，均
    為違禁物，均應依刑法第38條第1 項第1 款之規定宣告沒收
    。又送鑑採樣1 顆子彈於鑑驗過程中因試射擊發，剩餘之彈
    殼已失其子彈違禁物之性質，非屬違禁物，自無庸宣告沒收
    。
２、按毒品危害防制條例第18條第1 項前段之規定，應予沒收銷
    燬之毒品，以經查獲之第一、二級毒品為限。又毒品依其成
    癮性、濫用性及對社會危害性，共分為四級，上開條例並就
    製造、運輸、販賣、意圖販賣而持有、以非法方法使人施用
    、引誘他人施用及轉讓不同等級之毒品等行為，分別定其處
    罰。至施用或持有第三、四級毒品，因其可罰性較低，故未
    設處罰之規定，僅就施用及持有第一、二級毒品科以刑罰。
    然鑑於第三、四級毒品均係管制藥品，特於同條例第11條之
    1 明定無正當理由，不得擅自持有；第18條第1 項後段復規
    定查獲之第三、四級毒品，無正當理由而擅自持有者，沒入
    銷燬之。從而，依同條例第18條第1 項後段應沒入銷燬之毒
    品，專指查獲施用或持有之第三、四級毒品而言；倘係查獲
    製造、運輸、販賣、意圖販賣而持有、以非法方法使人施用
    、引誘他人施用或轉讓第三、四級毒品，既屬同條例相關法
    條明文規定處罰之犯罪行為，即非該條項應依行政程序沒入
    銷燬之範圍。又同條例第19條第1 項所定「供犯罪所用或因
    犯罪所得之物」，係指犯第4 條至第9 條、第12條、第13條
    或第14條第1 項、第2 項之罪所用或所得之物，不包括毒品
    本身在內，是尚不得援用此項規定為第三、四級毒品之沒收
    依據。再同條例對於查獲之製造、運輸、販賣、意圖販賣而
    持有、以非法方法使人施用、引誘他人施用及轉讓第三、四
    級毒品之沒收，並無特別規定，如其行為已構成犯罪，則該
    毒品即屬不受法律保護之違禁物，應回歸刑法之適用，依刑
    法第38條第1 項第1 款之規定沒收之，始為適法（最高法院
    96年度臺上字第728 、884 號判決意旨參照）。
３、查本件扣案驗餘之愷他命4 包（驗餘純質淨重約47.38 公克
    ），係被告犯意圖販賣而持有第三級毒品罪，所查獲之違禁
    物，均應依刑法第38條第1 項第1 款規定宣告沒收；至因鑑
    定所需而取樣耗用之0.11公克部分，既已滅失，自毋庸為沒
    收之諭知，併此敘明。又扣案用以盛裝上開愷他命之包裝袋
    4 個，於鑑定時既可與愷他命分別秤重，足證可與愷他命析
    離，另與扣案之電子磅秤1 個及夾鏈袋266 個，均係用以分
    裝包裹上開毒品愷他命，並防其裸露、潮濕，且皆係被告所
    有便於攜帶販賣毒品所用或預備之物，業據被告供明在卷（
    偵卷第41頁、本院卷第46頁），均依刑法第38條第1 項第2
    款規定宣告沒收。
四、據上論斷，應依刑事訴訟法第299 條第1 項前段，槍砲彈藥
    刀械管制條例第12條第4 項，毒品危害防制條例第5 條第3
    項、第17條第2 項，刑法第11條前段、第38條第1 項第1款
    、第2 款、第55條，判決如主文。
本案經檢察官張瑞玲到庭執行職務。
中    華    民    國    99    年    10    月    28  日
                刑事第十六庭  審判長法  官  王偉光

                                    法  官  魏俊明
                                    法  官  蘇揚旭
上列正本證明與原本無異。
如不服本判決，應於判決送達後10日內敘明上訴理由，向本院提
出上訴狀 (應附繕本) ，上訴於臺灣高等法院。其未敘述上訴理
由者，應於上訴期間屆滿後20日內向本院補提理由書「切勿逕送
上級法院」。
                                    書記官  李郁禎
中    華    民    國    99    年    10    月    29    日
附錄本案論罪科刑法條全文：
毒品危害防制條例第5 條
意圖販賣而持有第一級毒品者，處無期徒刑或10年以上有期徒刑
，得併科新臺幣700 萬元以下罰金。
意圖販賣而持有第二級毒品者，處5 年以上有期徒刑，得併科新
臺幣500 萬元以下罰金。
意圖販賣而持有第三級毒品者，處3 年以上10年以下有期徒刑，
得併科新臺幣300 萬元以下罰金。
意圖販賣而持有第四級毒品或專供製造、施用毒品之器具者，處
1 年以上7 年以下有期徒刑，得併科新臺幣100 萬元以下罰金。
槍砲彈藥刀械管制條例第12條第4項
未經許可，持有、寄藏或意圖販賣而陳列子彈者，處5 年以下有
期徒刑，併科新臺幣300 萬元以下罰金。

司法院資訊處製作；財團法人民間司法改革基金會備份。
